【裁判字號】    99,基交簡,323
【裁判日期】    990723
【裁判案由】    偽造文書等
【裁判全文】
臺灣基隆地方法院刑事判決           99年度基交簡字第323號
聲  請  人  臺灣基隆地方法院檢察署檢察官
被      告  甲○○
上列被告因偽造文書等案件，經檢察官聲請以簡易判決處刑（99
年度偵字第2742號、第2788號），本院判決如下：
    主  文
甲○○服用酒類，不能安全駕駛動力交通工具而駕駛，處拘役伍
拾日，如易科罰金，以新臺幣壹仟元折算壹日；又行使偽造私文
書，足以生損害於公眾及他人，處有期徒刑貳月，如易科罰金以
新臺幣壹仟元折算壹日，如附表編號1至9所示偽造之署押（含署
名及指印）均沒收之。
    犯罪事實及理由
一、本件犯罪事實及證據，除均引用檢察官聲請簡易判決處刑書
    （下稱：『聲請書』）之記載外（如附件），另補充如下：
  (一)聲請書犯罪事實欄另補充：詎甲○○為規避處罰、脫免罪責
    ，本於冒用「盧湘嫻」之名應訊及接受調查之同一目的，竟
    基於偽造署押及行使偽造私文書之接續犯意，於99年5 月4
    日晚上7 時29分許起，在如附表編號1 至4 所示基隆市政府
    警察局第二分局正濱派出所99年5 月4 日調查筆錄、呼氣酒
    精濃度測試單、汽機車駕駛人酒後生理協調平衡檢測紀錄表
    、口卡片上，偽造「盧湘嫻」名義之署押（含簽名及指印，
    數量詳如附表各該編號所示），且接續在如附表編號5 至9
    所示之拘捕權利告知書、基隆市警察局第二分局夜間訊問嫌
    疑人同意書、基隆市政府警察局第二分局執行拘提逮捕告知
    本人通知書、基隆市政府警察局第二分局執行拘提逮捕告知
    親友通知書、基隆市政府警察局基警交字第RB0000000 號舉
    發違反道路交通管理事件通知單上偽造「盧湘嫻」名義之署
    押（含簽名及指印，數量詳如附表各該編號所示）表示已知
    悉各該文書內容之證明，並持之交回基隆市警察局第二分局
    正濱派出所員警承辦員警而行使之，足生損害於「盧湘嫻」
    本人及警察機關於前開案件偵查人別之正確性與交通主管機
    關對違規管理之正確性及裁罰正確性。
二、論罪科刑：
  (一)按刑法第217 條所稱之「偽造署押」，係指行為人冒用本人
    名義在文件上簽名或為民法第3條第3項所稱指印之類似簽名
    之行為者而言（最高法院80年度臺非字第277 號判決意旨可
    資參照），故倘行為人係以簽名之意，於文件上簽名，且該
    簽名僅在於表示簽名者個人身分，以作為人格同一性之證明
    ，除此之外，再無任何其他用意者，即係刑法上所稱之「署
    押」，若於作為人格同一性之證明之外，尚有其他法律上之
    用意（例如表示收受某物之用意而成為收據之性質、表示對
    於某事項為同意之用意證明）者，即應該當刑法上之「私文
    書」。本件被告甲○○於如附表編號1至4所示之調查筆錄、
    呼氣酒精濃度測試單、汽機車駕駛人酒後生理協調平衡檢測
    紀錄表及口卡片上偽造「盧湘嫻」名義之署押，均僅表示受
    詢問人、受測人及在場人係「盧湘嫻」其人無誤，顯係單純
    作為證明受詢問人、受測人及在場人確係「盧湘嫻」，以為
    人格同一性之證明，除此之外，並無其他法律上之用意，自
    應單純構成刑法第217條之偽造署押罪。又被告於附表編號5
    至9 所示之拘捕權利告知書、基隆市警察局第二分局夜間訊
    問嫌疑人同意書、基隆市警察局第二分局執行拘提逮捕告知
    本人通知書、告知親友通知書、基隆市政府警察局基警交字
    第RB0000000 號舉發違反道路交通管理事件通知單移送聯上
    偽簽「盧湘嫻」及「盧」之簽名或按捺指印，因該等文件本
    有表示「盧湘嫻」對員警逮捕、權利告知及已收受舉發違規
    通知單之「同意」而為「收受」意思表示之法律上用意證明
    ，被告完成上揭偽造私文書之犯行後持交員警而主張該等文
    書之內容，自成立行使偽造私文書之罪。
  (二)核被告所為，係犯刑法第185條之3公共危險罪、刑法第216
    條、第210 條之行使偽造私文書罪。被告因酒後駕車遭警攔
    查後，即冒名配合員警進行酒測及後續偵查調查程序，主觀
    上當然有自始至終在同一交通案件警方調查程序中密接為偽
    造署押、私文書及行使偽造私文書之單一犯意，所為各個舉
    動不過為犯罪行為之一部，藉由接續實施，以完成整個犯罪
    ，是被告基於單一偽造署押及行使偽造私文書之犯意，密接
    於附表各編號所示文件上，接續偽造署押、行使偽造私文書
    ，侵害同一之法益，屬單純一罪，而被告接續偽造署押，屬
    偽造私文書之部分行為，不另論罪，又偽造私文書之低度行
    為，應為行使偽造私文書之高度行為所吸收，僅論以行使偽
    造私文書罪。被告所犯上開2 罪，犯意各別，行為互殊，應
    分論併罰。又被告於行使偽造私文書後，該管公務員發覺前
    ，自行向偵辦本案之檢察官自承行使偽造私文書犯行，業經
    被告於偵查中供述明確，並有99年5 月20日偵查筆錄在卷可
    參（參見臺灣基隆地方法院檢察署99年度偵字第2315號卷第
    31至32頁），應屬對於未發覺之犯罪自首而接受裁判，乃依
    刑法第62條前段規定減輕其刑。爰審酌被告前於95年間因酒
    後駕駛罪，經本院判決處刑並執行完畢，本次又枉顧自己生
    命、身體及公眾往來之安全，酒後駕車而為警查獲，且為規
    避行政責任而冒用友人名義受檢，接續於如附表各編號所示
    之文件上偽造署押及持以行使，足生損害於司法偵審機關對
    犯罪偵查之正確性，造成被害人之名譽受損，幸所生危害尚
    非重大，且犯後並因良心不安主動自首，坦承犯行，深表悔
    悟，犯後態度尚稱良好及酒後駕車所生之危害等一切情狀，
    爰分別量處如主文所示之刑，並均諭知易科罰金之折算標準
    。扣案如附表各編號所示偽造之署押（含署名及指印），均
    應依刑法第219條宣告沒收。
四、依刑事訴訟法第449 條第1 項、第450 條第1 項、第454 條
    第2 項，刑法第185 條之3 、第216 條、第210 條、第62條
    前段、第41條第1 項前段、第219 條，刑法施行法第1 條之
    1，逕以簡易判決處如主文所示之刑。
中    華    民    國    99    年    7     月    23    日
                  基隆簡易庭法    官    周霙蘭
以上正本證明與原本無異。
如不服本判決應於收受送達後10日內向本院提出上訴書狀，並應
敘述具體理由；其未敘述上訴理由者，應於上訴期間屆滿後20日
內向本院補提理由書(均須按他造當事人之人數附繕本)「切勿逕
送上級法院」。
中    華    民    國    99    年    7     月    23    日
                            書 記 官    莊智凱
附錄論罪法條：
中華民國刑法第185條之3
服用毒品、麻醉藥品、酒類或其他相類之物，不能安全駕駛動力
交通工具而駕駛者，處 1 年以下有期徒刑、拘役或科或併科
15 萬元以下罰金。
中華民國刑法第216條
（行使偽造變造或登載不實之文書罪）
行使第 210 條至第 215 條之文書者，依偽造、變造文書或登載
不實事項或使登載不實事項之規定處斷。
中華民國刑法第210條
（偽造變造私文書罪）
偽造、變造私文書，足以生損害於公眾或他人者，處 5 年以下
有期徒刑。
【附表】
┌──┬───────┬───────┬─────────────┐
│編號│文書及筆錄名稱│欄位          │偽造之署押（含署名及指印）│
│    │              │              │明細                      │
├──┼───────┼───────┼─────────────┤
│  1 │基隆市政府警察│受詢問人欄、被│偽造「盧湘嫻」指印貳枚及署│
│    │局第二分局正濱│訊問人欄      │名貳枚。                  │
│    │派出所99年5月4│              │                          │
│    │日調查筆錄    │              │                          │
├──┼───────┼───────┼─────────────┤
│  2 │呼氣酒精濃度測│被測人欄      │偽造「盧湘嫻」指印及署名各│
│    │試單          │              │壹枚。                    │
├──┼───────┼───────┼─────────────┤
│  3 │汽機車駕駛人酒│受測人簽章捺指│偽造「盧湘嫻」署名壹枚。  │
│    │後生理協調平衡│印欄          │                          │
│    │檢測紀錄表    │              │                          │
├──┼───────┼───────┼─────────────┤
│  4 │口卡片        │空白處        │偽造「盧湘嫻」署名壹枚。  │
│    │              │              │                          │
├──┼───────┼───────┼─────────────┤
│  5 │拘捕權利告知書│被告知人欄    │偽造「盧湘嫻」指印及署名各│
│    │              │              │壹枚。                    │
├──┼───────┼───────┼─────────────┤
│  6 │基隆市警察局第│被告知人欄    │偽造「盧湘嫻」署名壹枚。  │
│    │二分局夜間訊問│              │                          │
│    │嫌疑人同意書  │              │                          │
├──┼───────┼───────┼─────────────┤
│  7 │基隆市政府警察│被通知人簽名捺│偽造「盧湘嫻」署名壹枚。  │
│    │局第二分局執行│印欄          │                          │
│    │拘提逮捕告知本│              │                          │
│    │人通知書      │              │                          │
├──┼───────┼───────┼─────────────┤
│  8 │基隆市政府警察│被通知人簽名捺│偽造「盧湘嫻」署名壹枚。  │
│    │局第二分局執行│印欄          │                          │
│    │拘提逮捕告知親│              │                          │
│    │友通知書      │              │                          │
├──┼───────┼───────┼─────────────┤
│  9 │基隆市政府警察│收受通知聯者簽│偽造「盧」署名壹枚。      │
│    │局基警交字第RB│章欄          │                          │
│    │0000000號舉發 │              │                          │
│    │違反道路交通管│              │                          │
│    │理事件通知單移│              │                          │
│    │送聯          │              │                          │
└──┴───────┴───────┴─────────────┘
附件：
臺灣基隆地方法院檢察署檢察官聲請簡易判決處刑書
                                      99年度偵字第2742號
                                      99年度偵字第2788號
    被      告  甲○○  女  48歲（民國○○年○月○○日生）
                        身分證統一編號：Ｚ000000000號
                        住基隆市信義區○○○路57之5號1樓
上列被告因偽造文書等案件，已經偵查終結，認為宜以簡易判決
處刑，茲敘述犯罪事實及證據並所犯法條如下：
        犯罪事實
一、甲○○前因公共危險案件，經臺灣基隆地方法院分別以95年
    度基交簡字第29號及95年度基交簡字第258號判決，各判處
    拘役40日、55日確定（未構成累犯）。詎甲○○猶不知悔改
    ，自民國99年4月30日起，向盧湘嫻借得車牌號碼8W-2831號
    自用小客貨車使用，並取得盧湘嫻所有之上開自用小客貨車
    行照1張（內夾盧湘嫻身分證影本及駕照影本各1張），甲○
    ○於99年5月4日下午4時許，在基隆市信義區○○○路57之5
    號1樓住處，飲用啤酒2瓶後，已達不能安全駕駛動力交通工
    具之程度，竟仍於99年5月4日晚間7時許，駕駛上開自用小
    客貨車往和平島方向行駛，於99年5月4日晚間7時29分許，
    途經基隆市○○區○○路2號前為警攔查，經警對甲○○施
    予吐氣酒精濃度測試，測得甲○○吐氣酒精濃度高達每公升
    0.81毫克。甲○○為逃避刑責，竟基於行使偽造私文書之犯
    意，在前揭查獲地及基隆市警察局第二分局正濱派出所內，
    冒用盧湘嫻名義，接續在酒精濃度測試單、汽機車駕駛人酒
    後生理協調平衡檢測紀錄表、盧湘嫻口卡片影本、盧湘嫻指
    紋卡片、基隆市警察局第二分局正濱派出所調查筆錄上偽造
    盧湘嫻之署名並捺指印，並在基隆市警察局舉發違反道路交
    通管理事件通知單、權利告知單、基隆市警察局第二分局夜
    間訊問嫌疑人同意書、基隆市警察局第二分局執行拘提逮捕
    告知本人通知書、基隆市警察局第二分局執行拘提逮捕告知
    親友通知書上偽造盧湘嫻之署名，分別表明收受上開舉發通
    知單、權利告知、不用通知親友及同意夜間詢問之用意，並
    將上開私文書交付承辦警員而行使之，足以生損害於盧湘嫻
    及警察機關舉發違反道路交通管理處罰條例事件、偵查犯罪
    之正確性。嗣甲○○於其犯罪未為有偵查權限之機關發現前
    ，即於99年5月20日下午3時許陪同盧湘嫻至本署應訊，並向
    本署檢察官自首，而查知上情。
二、案經本檢察官簽分及基隆市警察局第二分局報告偵辦。
        證據並所犯法條
一、上開犯罪事實，業據被告甲○○於偵查中坦承不諱，核與證
    人盧湘嫻證述之情節相符，並有酒精濃度測試單、汽機車駕
    駛人酒後生理協調平衡檢測紀錄表、盧湘嫻口卡片影本、盧
    湘嫻指紋卡片、被告指紋卡片、基隆市警察局第二分局正濱
    派出所調查筆錄、權利告知單、基隆市警察局第二分局夜間
    訊問嫌疑人同意書、基隆市警察局第二分局執行拘提逮捕告
    知本人通知書、基隆市警察局第二分局執行拘提逮捕告知親
    友通知書、內政部警政署刑事警察局99年5月28日刑紋字第
    0990072731號函各1份、基隆市警察局舉發違反道路交通管
    理事件通知單3份、盧湘嫻照片4張及被告照片6張在卷可稽
    ，堪信被告自白與事實相符，被告犯嫌應堪認定。
二、按刑法上偽造署押罪，係指單純偽造簽名、畫押而言，若在
    制式之書類上偽造他人簽名，已為一定意思表示，具有申請
    書或收據等類性質者，則係犯偽造文書罪（最高法院88年臺
    非字第146號判決參照）。次按警方依刑事訴訟法第88條之1
    第4項、提審法第2條第1項等規定所製作之逮捕通知書，記
    載被逮捕人何以遭逮捕或拘提等情，其通知本人聯或通知家
    屬聯如備有「收受人簽章」欄，由形式上觀察，於該欄內簽
    名及捺指印，即足表示由該姓名之人收受斯項通知書之證明
    。其後，將之交付警方，應成立刑法第216條、第210條之行
    使偽造私文書罪（最高法院94年7月26日第11次刑事庭會議
    決議參照）。被告於基隆市警察局舉發違反道路交通管理事
    件通知單、拘提逮捕通知書、權利告知單、夜間訊問同意書
    上偽造盧湘嫻之署名，從其形式上觀察，足以表示署名人業
    已收受該舉發通知單，知悉其於刑事訴訟法上之權利、受逮
    捕之原因及表明不用通知親友之意旨，及同意司法警察於夜
    間詢問，其復將該等文書持交承辦警員而加以行使，顯然對
    上開文書之內容有所主張，自足生損害於警察機關對違反道
    路交通管理處罰條例案件舉發、刑事偵查之正確性及盧湘嫻
    本人。至於被告於盧湘嫻之口卡片影本、指紋卡片、調查筆
    錄上偽造盧湘嫻之署押，僅係單純偽造簽名、畫押，又酒精
    濃度測試單及生理平衡檢測單，其製作權人為執勤警員，被
    告在其上偽造盧湘嫻之署押，僅係表明被測人為何人並對該
    測試結果無異議而已，並無表明為文書之用意而不具文書之
    性質（最高法院91年度臺上字第1884號判決參照）。
三、核被告所為，係犯刑法第185條之3服用酒類不能安全駕駛動
    力交通工具而駕駛罪嫌、刑法第216條、第210條之行使偽造
    私文書罪嫌及刑法第217條之偽造署押罪嫌。被告在基隆市
    警察局舉發違反道路交通管理事件通知單、權利告知單、基
    隆市警察局第二分局夜間訊問嫌疑人同意書、基隆市警察局
    第二分局執行拘提逮捕告知本人通知書、基隆市警察局第二
    分局執行拘提逮捕告知親友通知書上偽造署名，為其偽造私
    文書之部分行為，而偽造私文書之低度行為復為行使之高度
    行為所吸收，均不另論罪。又被告先後在上開文件上偽造署
    押及行使偽造私文書之行為，其先後各舉動，在時間及空間
    上均具有密切之關連性，且係侵害同一法益，無非係欲達同
    一逃避刑責目的之接續動作，在主觀上顯係基於一貫之犯意
    ，屬接續犯。被告偽造署押、行使偽造文書之行為均係冒用
    「盧湘嫻」之名義應訊所為，故其上述行為時間密接，所侵
    害法益相同，應認所為係一行為觸犯二罪名之想像競合犯，
    請依刑法第55條之規定，從一重之行使偽造私文書罪嫌處斷
    。被告所犯服用酒類不能安全駕駛動力交通工具而駕駛罪嫌
    及行使偽造私文書罪嫌間，犯意各別，行為互殊，請予分論
    併罰。又被告犯本案行使偽造私文書罪後，於其犯罪行為未
    為有偵查權限之機關發覺前，即於99年5月20日主動向本署
    檢察官自首，合於自首之要件，請依刑法第62條前段規定，
    減輕其刑。被告於上開文件上偽造「盧湘嫻」之署押，均應
    依刑法第219條規定沒收之。
四、依刑事訴訟法第451條第1項聲請逕以簡易判決處刑。
        此  致
臺灣基隆地方法院基隆簡易庭
中    華    民    國    99    年    6     月    10    日
                              檢察官  乙  ○  ○
本件正本證明與原本無異
中    華    民    國    99    年    6     月    14    日
                              書記官  賴  影  儒
附記事項：
本件係依刑事訴訟法簡易程式辦理，法院簡易庭得不傳喚被告、
輔佐人、告訴人、告發人等出庭即以簡易判決處刑；被告、被害
人、告訴人等對告訴乃論案件如已達成民事和解而要撤回告訴或
對非告訴乃論案件認有受傳喚到庭陳述意見之必要時，請即另以
書狀向簡易法庭陳述或請求傳訊。
附錄所犯法條：
中華民國刑法第185條之3
服用毒品、麻醉藥品、酒類或其他相類之物，不能安全駕駛動力
交通工具而駕駛者，處 1 年以下有期徒刑、拘役或科或併科 15
萬元以下罰金。
中華民國刑法第210條
偽造、變造私文書，足以生損害於公眾或他人者，處 5 年以下
有期徒刑。
中華民國刑法第216條
行使第 210 條至第 215 條之文書者，依偽造、變造文書或登載
不實事項或使登載不實事項之規定處斷。
中華民國刑法第217條
偽造印章、印文或署押，足以生損害於公眾或他人者，處 3 年
以下有期徒刑。
盜用印章、印文或署押，足以生損害於公眾或他人者，亦同。

司法院資訊處製作；財團法人民間司法改革基金會備份。
